【裁判字號】    95,重訴,307
【裁判日期】    950623
【裁判案由】    損害賠償
【裁判全文】
臺灣臺北地方法院民事判決             95年度重訴字第307號
原      告    順欣興業股份有限公司
兼法定代理人  己○○
上列二人共同
訴訟代理人    林秋萍律師
被      告    庚○○  住台北市○○街518巷5號4樓
              乙○○  住基隆市.
              丙○○  住基隆市.
              戊○○  住台北縣板橋市○○路○段218號5樓
              甲○○  住桃園縣.
              辛○○  住基隆市.
上列六人共同
訴訟代理人    林照雄律師
被      告    丁○○  住基隆市.
訴訟代理人    林東乾律師
上列當事人間損害賠償事件，本院於民國95年6月9日言詞辯論終
結，判決如下：
    主  文
原告之訴駁回。
訴訟費用由原告負擔。
    事實及理由
壹、原告主張：被告於民國83年間分別與原告順欣興業股份有限
    公司（下稱順欣公司）、己○○簽約買受基隆市「喜市」之
    預售房屋、土地、車位，被告僅繳交部分房地買賣價金（被
    告簽約之日期、買受之標的、買賣總價款詳如附表），嗣因
    房地價格下跌，被告自86年起即違約不買拒不繳款，惟原告
    在此之前已將買賣土地過戶予被告，又被告尚另申請工程變
    更。被告違約不買，致原告受有減價出賣之價差損害、總價
    5%之廣告銷售費用損害，並代繳近2年貸款利息損害及已過
    戶土地未能收回損害等，為此爰依買賣契約書第13、6條之
    約定及民法第226、231、259、260、179條規定請求被告賠
    償原告所受損害。又因被告拒絕買受且遲延繳款，業經原告
    解除契約，本件係被告違約在先，因其遲延繳款，致原告須
    負擔8%之貸款利息、房屋稅、管理費、水電費及房屋折舊、
    跌價之損害，為避免損害擴大，原告自得選擇將系爭房地出
    賣，沒收被告已繳價款並請求違約賠償，系爭契約既經原告
    解除，則被告已不得再主張解除系爭契約，且其解約事由業
    經最高法院93年度台上字第957號判決確認為不合法，被告
    自無從解免其遲延繳款7年之違約責任等語。並聲明：(一)
    被告庚○○應給付原告新台幣130萬元，及自支付命令繕本
    送達之翌日起至清償日止，按年息5%計算之利息；(二)被告
    甲○○應給付原告新台幣180萬元，及自支付命令繕本送達
    之翌日起至清償日止，按年息5%計算之利息；(三)被告辛○○應給付原告新台幣285萬元，及自支付命令繕本送達之翌
    日起至清償日止，按年息5%計算之利息；(四)被告乙○○應
    給付原告新台幣106萬元，及自支付命令繕本送達之翌日起
    至清償日止，按年息5%計算之利息；(五)被告丙○○應給付
    原告新台幣164萬元，及自支付命令繕本送達之翌日起至清
    償日止，按年息5%計算之利息；(六)被告戊○○應給付原告
    新台幣140萬元，及自支付命令繕本送達之翌日起至清償日
    止，按年息5%計算之利息；(七)被告丁○○應給付原告新台
    幣195萬元，及自支付命令繕本送達之翌日起至清償日止，
    按年息5%計算之利息。
貳、被告庚○○、甲○○、辛○○、乙○○、丙○○、戊○○則
    以：兩造間因買賣基隆市「喜市」之預售房地買賣糾紛，經
    被告訴請損害賠償，業經本院86年度重訴字第1413號民事判
    決、臺灣高等法院93年度上更(三)字第131號民事判決及最高
    法院94年度台上字第1540號民事裁定裁判被告勝訴確定。依
    臺灣高等法院93年度上更(三)字第131號民事判決確定之事實
    ，原告於86年7月1日至7日、86年8月14日、88年6月3日對被
    告解約，均不生法律上效力，從而被告於93年7月23日以原
    告已將系爭房地出售並移轉第三人，對被告而言，原告已給
    付不能，被告解除兩造買賣契約，並無不合。最高法院93年
    度台上字第957號民事判決並未論及被告所主張詐欺、給付
    不能、瑕疵擔保等解約事由均不合法，原告為相異之解讀，
    並無依據。原告銷售系爭房屋時，以有合法興建夾層之功能
    引誘被告購買，事實上，系爭房屋若未依法請領建造執照即
    行二次施工興建夾層，將遭主管機關罰鍰、勒令停工或強制
    拆除，故被告行使同時履行抗辯權乃權利之正當行使，自無
    違約可言，原告以被告遲延繳款請求損害賠償，顯無理由等
    語資為抗辯。並聲明原告之訴駁回。
、被告丁○○則以：被告丁○○與原告間關於「喜市」預售房
    地之買賣契約業因原告違約將系爭房地出售並移轉於第三人
    ，經被告丁○○依民法第226條第1項、第256條之規定解除
    ，並依民法第259 條之規定訴請原告返還價金及利息，此業
    經本院86年度重訴字第1413號民事判決、臺灣高等法院93年
    度上更(三)字第131號民事判決及最高法院94年度台上字第
    1540號民事裁定裁判被告勝訴確定，系爭買賣契約既因可歸
    責於原告之事由致給付不能，經被告合法解除，則原告請求
    被告賠償損害，顯屬無據等語資為抗辯。並聲明：原告之訴
    駁回。
肆、兩造不爭執之事項：
  一、被告於83年間分別與原告順欣公司、己○○簽約買受基隆
      市「喜市」之預售房屋、土地、車位（被告簽約之日期、
      買受之標的、買賣總價款詳如附表）。
  二、原告已將系爭房地出售並移轉予第三人。
伍、得心證之理由：
  一、原告起訴主張：被告庚○○、甲○○、辛○○、乙○○、
      丙○○、戊○○、丁○○等7人（以下簡稱被告庚○○等7
      人）於83年間分別與原告順欣公司、己○○簽約買受基隆
      市「喜市」之預售房屋、土地、車位，被告僅繳交部分房
      地買賣價金（被告庚○○等7人簽約之日期、買受之標的
      、買賣總價款詳如附表）等情，業據提出房屋預定買賣契
      約書、土地預定買賣契約書（以上均為影本）各八件為證
      ，被告庚○○等7人對之亦不爭執，應堪信原告主張之上
      開事實為實在。而被告庚○○等7人抗辯兩造間之上開土
      地及房屋買賣契約（以下簡稱系爭房地契約），業因原告
      將上開土地及房屋（以下簡稱系爭房地）出售並移轉於第
      三人，經被告以原告給付不能而解除契約，並於前案確定
      之終局判決中經裁判，亦據提出本院86年度重訴字第1413
      號民事判決、臺灣高等法院93年度上更(三)字第131號民事
      判決、最高法院94年度台上字第1540號民事裁定各一件（
      以上均為影本）為證，原告對之亦不爭執，應堪信被告庚○○等7人上開之抗辯，為可採信。
  二、按訴訟標的之法律關係，於確定之終局判決中經裁判者，
      當事人之一造以該確定判決之結果為基礎，於新訴訟用作
      攻擊防禦方法時，他造應受其既判力之拘束，不得以該確
      定判決言詞辯論終結前，所提出或得提出而未提出之其他
      攻擊防禦方法為與該確定判決意旨相反之主張，此就民事
      訴訟法第三百九十九條第一項規定之趣旨觀之甚明（最高
      法院42年台上字第1306號判例參照）。系爭房地契約既於
      前案確定之終局判決中經裁判已經被告庚○○等7人以給
      付不能為原因解除契約，並經被告庚○○等7人於本訴訟
      即新訴訟中用作攻擊防禦方法時，依上開判例要旨所示，
      原告即應受其既判力之拘束，不得以該確定判決言詞辯論
      終結前，所提出或得提出而未提出之其他攻擊防禦方法為
      與該確定判決意旨相反之主張。故原告於前案確定判決言
      詞辯論終結前，就被告得否主張解除系爭房地契約或就系
      爭房地契約是否已經原告解除等等，所提出或得提出而未
      提出之其他攻擊防禦方法，於本院再度提出，則本院即不
      再審酌，於此敘明。
  三、又按解除契約，係指契約當事人之一方，行使解除權而使
      契約自始歸於消滅者而言，契約解除時，當事人雙方負回
      復原狀之義務，為民法第259條所明定。是不問由何方當
      事人行使解除權，如已生解除契約之效力，雙方即負有回
      復原狀之義務。契約既因解除而溯及的消滅，則因契約之
      履行而受益之一方，即欠缺法律上之原因，其所受利益雖
      原有法律上之原因，而其後原因已不存在者，依民法第
      179 條後段之規定，即屬不當得利。因履行契約而為給付
      之一方，得依民法第259條之規定，行使回復原狀請求權
      ，亦得行使不當得利返還請求權，此即請求權之競合，有
      請求權之債權人，得就二者選擇其一行使，請求權之行使
      已達目的者，其他請求權即行消滅，如未達目的者，仍得
      行使其他請求權。本件原告與被告庚○○等7人間之系爭
      房地契約既已經被告庚○○等7人合法解除，為前案確定
      之終局判決所確定之事實。果爾，原告或本於民法第179
      條、第181條，或本於民法第259條第1款、第6款規定，請
      求被告庚○○等7人返還因系爭房地契約給付被告庚○○
      等7人之土地，或於應返還之土地依其他情形不能返還或
      有因其他事由，致不能返還者，請求償還其價額，依上說
      明，原均無不可。惟請求償還土地價額時，以應返還之土
      地依其他情形不能返還或有因其他事由，致不能返還者為
      限，本件原告並未舉證證明其因系爭房地契約移轉被告庚○○等7人之土地依其他情形不能返還或已有因其他事由
      ，致不能返還者。則其請求被告庚○○等7人給付已過戶
      土地未能收回之損害，即有未合，應予駁回。
  四、再按民法第264條第1項前段規定，因雙務契約互負債務者
      ，於他方未為對待給付前，得拒絕自己之給付，此即同時
      履行抗辯權。依此，在相對人未為對待給付前，此方之債
      務縱屆清償期而未清償，亦不負遲延責任。本件被告庚○○等7人於原告發函解除系爭房地契約前之86年8月14日，
      已以存證信函向原告表明，因系爭房屋涉有以不實廣告詐
      騙被告庚○○等7人及無法搭建合法夾層等情，主張同時
      履行抗辯拒絕付款，業據被告庚○○等7人提出存證信函
      三份附於前訴訟第一審卷足稽，被告庚○○等7人即無給
      付遲延可言，亦為前案確定之終局判決所確定之事實（有
      上開臺灣高等法院93年度上更(三)字第131號民事判決影本
      一件在卷足憑。而按民法第260條規定解除權之行使，不
      妨礙損害賠償之請求，據此規定，原告於兩造間解除契約
      時，固得請求損害賠償，惟其請求損害賠償，並非另因契
      約解除所生之新賠償請求權，乃使因債務不履行 (給付不
      能或給付遲延)所生之舊賠償請求權，不因解除失其存在
      ，仍得請求而已，故其賠償範圍，應依一般損害賠償之法
      則，即民法第216條定之。本件既經前案確定之終局判決
      所確定被告庚○○等7人並無給付遲延可言，則原告以被
      告庚○○等7人給付遲延，請求損害賠償，亦有未合，應
      併予駁回。
  五、縱認前案確定之終局判決所確定之事實即被告庚○○等7
      人並無給付遲延可言，不生既判力。然查依兩造間分別簽
      定之房屋預定買賣契約書第13條及土地預定買賣契約書第
      6條均約定甲方（即被告）未依契約付款辦法或未依稅捐
      及費用之負擔約定履行義務時，願按應繳金額每日千分之
      一計算加付滯納金，其日期自乙方（即原告）寄發繳款通
      知書第五日算起（以郵戳為憑），並應於補繳其應付價款
      之同時付予乙方（即原告），有系爭房地契約在卷足按。
      又按債權人除請求給付違約金外，是否仍得請求民法第
      233條第1項規定之遲延利息，當依違約金之性質決定。
      本件兩造既約定未依契約付款辦法或未依稅捐及費用之負
      擔約定履行義務時，願按應繳金額每日千分之一計算加付
      滯納金，應認已不得請求遲延利息。而本件原告迄未證明
      已依系爭房屋預定買賣契約書第13條及系爭土地預定買賣
      契約書第6條約定「寄發繳款通知書」，則原告依系爭房
      屋預定買賣契約書第13條及系爭土地預定買賣契約書第6
      條約定，請求被告庚○○等7人給付損害賠償，亦有未洽
      ，應併予駁回。
  六、此外，原告請求減價出賣之售價差額、廣告銷售費用損害
      、工程變更款、土地過戶費用及銷售期間代繳近二年貸款
      利息損害等等，原告均無法證明係屬於被告庚○○等7人
      給付遲延所生之損害，則原告請求上開損害，亦於法無據
      ，應併予駁回。又按貨幣之債不發生給付不能之問題，故
      原告依民法第226條請求損害賠償，不知其依據何在，亦
      未見原告說明，此部分亦應予駁回。
  七、綜上所述，原告依系爭房屋預定買賣契約書第13條、系爭
      土地預定買賣契約書第6條約定、民法第226條、第231條
      、第259條、第260條、第179條等規定，請求被告庚○○
      等7人分別賠償原告所受如附表所示金額之損害，均屬無
      理由，應併予駁回。
陸、又本件事證已臻明確，兩造其餘攻擊防禦方法及未經援用之
    證據，經本院斟酌後，認為均不足以影響本判決之結果，爰
    不一一論述，併此敘明。
柒、結論：本件原告之訴為無理由、依民事訴訟法第78條，判決
    如主文。
中    華    民    國    95    年    6     月    23    日
                  民事第四庭    法  官  陳文正
以上正本係照原本作成
如對本判決上訴，須於判決送達後20日內向本院提出上訴狀
中    華    民    國    95    年    6     月    23    日
                                書記官  黃菀茹


司法院資訊處製作；財團法人民間司法改革基金會備份。
